臺灣高等法院臺南分院刑事判決　　　　　　九十三年度上更(一)字第二九七號　Ａ
　　　上　訴　人
　　　即　被　告　甲　○　○
　　　選任辯護人　翁　瑞　昌
　　　共同指定辯護人　本院公設辯護人　丁　○　○
右上訴人因違反毒品危害防制條例案件，不服臺灣雲林地方法院九十二年度訴字第一
七六號中華民國九十二年六月三十日第一審判決（起訴案號：臺灣雲林地方法院檢察
署九十二年度偵字第七三六號），提起上訴，經最高法院第一次發回，本院判決如左
：
      主      文
原判決撤銷。
乙○○共同意圖販賣而持有第壹級毒品，累犯，處有期徒刑拾年陸月。扣案之第壹級
毒品海洛因參拾玖包合計淨重貳拾柒點伍公克（包裝重捌點零柒公克）、包裝袋拾
玖個、電子秤壹台、研磨攪拌機壹台、分裝鏟拾支、夾鍊袋柒佰伍拾貳個、白糖參包
均沒收，海洛因併銷燬之。
甲○○共同意圖販賣而持有第壹級毒品，累犯，處有期徒刑拾年肆月。扣案之第壹級
毒品海洛因參拾玖包合計淨重貳拾柒點伍公克（包裝重捌點零柒公克）、包裝袋拾
玖個、電子秤壹台、研磨攪拌機壹台、分裝鏟拾支、夾鍊袋柒佰伍拾貳個、白糖參包
均沒收，海洛因併銷燬之。
丙○○共同意圖販賣而持有第壹級毒品，處有期徒刑拾年貳月。扣案之第壹級毒品海
洛因參拾玖包合計淨重貳拾柒點伍公克（包裝重捌點零柒公克）、包裝袋拾玖個、
電子秤壹台、研磨攪拌機壹台、分裝鏟拾支、夾鍊袋柒佰伍拾貳個、白糖參包均沒收
，海洛因併銷燬之。
      事      實
一、乙○○有多次麻藥、毒品罪前科紀錄，甫於民國（下同）八十八年間，因違反毒
    品危害防制條例案件，經原審判處有期徒刑一年六月，於九十年九月十五日縮短
    刑期執行完畢，甲○○前於八十五年間因違反麻醉藥品管理條例案件，經台灣彰
    化地方法院判處有期徒刑七月，於八十七年五月五日縮短刑期執行完畢，丙○○
    亦有違反毒品危害防制條例案件之前科（未成立累犯），均不知檢束行為，改過
    向善，又染上海洛因之毒癮，乙○○每日施用海洛因三、四次、甲○○二、三天
    施用海洛因一次、丙○○每日施用海洛因四、五次、每次施用毒品費用新台幣（
    下同）三、五百元，所需購毒費用不少，於九十二年二月初某日，在雲林縣麥寮
    鄉○○村○○路二三七之一號住處，各出資八千元推由乙○○在不詳地點，向不
    明之成年男子購入約二萬四千元之海洛因擬自行施用，而後因無職業以致無收入
    ，乃起歹念，明知海洛因（Heroin）係一級毒品，乙○○等三人竟共同意圖販賣
    以應支出，謀議既定，即基於意圖販賣而持有毒品之共同犯意合力以研磨攪拌機
    加入白糖攪和均勻，之後用電子秤秤裝，分裝入大、中、小不等之夾鏈袋內，準
    備俟機販售，嗣於九十二年二月八日，警方獲報因案通緝之丙○○，藏於雲林縣
    麥寮鄉○○村○○路二三七之一號，警方乃埋伏於門外，於同日下午五時許，見
    疑為丙○○自前開建物開門而出，乃上前盤查，丙○○見狀欲轉身逃回前開建物
    時，為警逮捕，員警乃將疑為丙○○之人押入室內，以便取得證件以確認身分，
    於此同時發現，丙○○趁逮捕時混亂之際，將如附表一所示，俟機販賣之五包海
    洛因丟於地上，及見該屋內之人有不正常之騷動，為確保現場之安全，而於巡視
    屋內之狀況時，發現乙○○與甲○○之房間，有乙○○與甲○○持有如附表二準
    備販賣之所示海洛因與其等所有附表三之分裝工具等物品。
二、案經雲林縣警察局移送臺灣雲林地方法院檢察署檢察官偵查起訴。
      理      由
一、訊據上訴人即被告乙○○、甲○○均坦承扣案如附表二所示之海洛因為渠等所有
    ，被告丙○○坦承如附表一所示之海洛因為其所有，被告乙○○並坦承研磨攪拌
    機、電子秤、夾鍊袋、糖粉及分裝鏟等物為其所有，惟均辯稱：扣案之海洛因均
    係三人合買供自己施用，並無販賣之意圖等語。
二、經查：
（一）按刑事訴訟法第一百三十一條第四項規定：「第一項、第二項之搜索執行後未
      陳報該管法院或經法院撤銷者，審判時法院得宣告所扣得之物，不得做為證據
      。」，是審判時法院就未陳報法院之搜索所取得之證據，是否具有證據能力仍
      有其審查權限。本案搜索警方於搜索執行後，並未陳報原審法院，惟據證人即
      雲林縣警察局刑警隊員警林嘉弘於原審到庭證述：「當天接獲線報，說通緝犯
      丙○○就躲在查獲地點，那天有下雨，我們到查獲地點外面埋伏，有一個人出
      來，戴著鴨舌帽出來，我們就過去盤查，他看到我們下車，先丟東西，再轉身
      開門要回到房子裡面，門已經開了，我們聽到裡面有人跑動的聲音，為了控制
      現場，我們來不及撿丟在地上的毒品，門開了，我們就進去，在外面他帶著鴨
      舌帽我們認不出來，就把丙○○帶進去查驗身分，發現我們查獲的人就是通緝
      犯丙○○，我們進去以後，他們有二個房間，後面的門房門沒有關，我們過去
      就發現乙○○、甲○○在後面的房間，坐在床邊，另外一個人從第一個房間跑
      到後面的房間，那個人就是丙○○的朋友，一個女生，他門沒有關，就看到桌
      上有針筒、分裝袋之類的東西，乙○○、甲○○中間有壹個小皮包，我們直覺
      那就是毒品，就請乙○○把皮包打開來，發現皮包裡面都是毒品」、「（問：
      你們在樓下時，攔截到戴鴨舌帽的人，你們是不是已經知道他就是丙○○？）
      不知道」、「（問：你們之所以會進到裡面，是丙○○帶你們進去還是因為聽
      到有跑動的聲音才進去？）因為聽到裡面有跑動的聲音」、「（問：那時候能
      不能確定丙○○就住那房間？）確定」（見原審卷第八五頁及背面）等語，是
      本件員警乃因當時在麥寮鄉○○村○○路二三七之一號住處外無法確定通緝犯
      即被告丙○○之身分，且聽到該處內有人跑動的聲音，懷疑真正的丙○○是否
      在處所內，隨即進入該處所察看，非與常理不符，是本件警察執行搜索主觀上
      並無故意違法搜索之意圖，而警察於進入該處，確定丙○○身分後，見有乙○○、甲○○在該處房間內，並看到房間桌上有針筒、分裝袋等物，始命乙○○
      自行將皮包打開，才在該皮包內發現扣案毒品，復衡諸前開搜索所取得證據違
      背法定程序之情節輕微，及被告等人並無受到何等強暴、脅迫或任何不法強制
      力，且販賣毒品對於人民、社會、國家之危害程度甚鉅等，揆諸前開立法意旨
      並平衡被告人權保障及公共利益考量後，該搜索所取得之非供述證據應具有證
      據能力，合先敘明。
（二）被告等三人共同持有系爭毒品：在麥寮鄉○○村○○路二三七之一號住處外所
      查獲的如附表一所示之毒品確係被告丙○○見到警察後，自手上丟棄到地面之
      情，為被告丙○○於原審審理時自承在卷，且據證人林嘉弘於原審到庭證述綦
      詳，而原審依職權將如附表一所示的毒品及在屋內所查獲乙○○所有如附表二
      所示的毒品送請法務部調查局進行海洛因成分分析，結果發現「在氣相層析質
      普圖中，所呈現之個別成分如海洛因、乙醯可待因、單乙醯嗎啡及其他四種雜
      質（咖啡因及另三不知名成分）上均具有幾乎相同比例之對應含量。另外，在
      二者氰甲烷溶劑不溶物部分之紅外線光譜圖分析亦顯示二者之不溶物皆含葡萄
      糖成分，依據前開海洛因、乙醯可待因、單乙醯嗎啡及其中所含雜質（諸如葡
      萄糖等）成分、種類、比例幾近相同以及海洛因純度值亦相近（純度皆偏低且
      雜質含量多）情況下，綜合研判二者極可能為來自同一來源之海洛因毒品」等
      情，此有法務部調查局九十二年四月十八日調科壹字第０九二００一一０三九
      ０號函在卷可按（見原審卷第六五頁及第六六頁），足證附表一所示之毒品確
      為被告丙○○見警後所丟棄，且與附表二乙○○所持有之毒品為相同來源，丙○○稱：附表一毒品是乙○○給他的（見警卷及偵卷第二八頁，原審卷第九十
      、九十一頁），甲○○稱扣案毒品是在乙○○房間內查到的，伊與乙○○一起
      買、一起施用等語（見偵卷第六三頁），, 乙○○亦承認扣案毒品是他的（見
      偵卷第三一頁），故堪認扣案毒品是被告等三人共同持有。
（三）被告是否意圖販賣而購入不能證明：就上開毒品之來源及購買方式部分，被告
      三人固一致辯稱係合資購買，然就如何合資購買、購買之地點、如何分配及曾
      合資購買之次數等細節，三人所述互有歧異，而無法認定購買之細節，從而亦
      無從認定其購入之初即有販賣故意。
（四）又上開毒品海洛因共三十九包，分裝成大小不同尺寸，而０．三公克及０．四
      公克包裝的海洛因有去角做記號，此有照片附於警卷可佐，並經本院前審當庭
      勘驗屬實，有審判筆錄可憑，被告乙○○、甲○○對於何以扣案的毒品包裝上
      有去角之記號，被告乙○○辯稱：「是因為剪角袋子比較容易打開」云云，被
      告甲○○則辯稱：「剪角表示是自己要用的」云云，二人所述互有歧異，且據
      被告甲○○前開所述「剪角係表示自己要用的」，則其他未剪角之毒品係何作
      用即昭然若揭，是包裝上之剪角記號顯係供作區別，以方便交易毒品之用。
（五）被告等於上開時、地為警查獲時，為警查扣有大夾鏈袋二十九個、小夾鏈袋六
      百七十三個、特小夾鏈袋五十個，另扣得之電子磅秤，構造頗為精密，雖被告
      乙○○辯稱夾鏈袋是用來分裝以自己施用，及電子磅秤係為了避免被上手騙才
      用以秤重云云，然被告乙○○自八十三年間起即有麻藥、毒品前科，最後一次
      施用毒品時間是在九十二年二月八日，被告乙○○長達九年施用毒品的習性，
      對於多少錢可以買到多少量的毒品，用肉眼應該就可以判定，實無需使用電子
      磅秤用以錙銖必較每次購買數量之理。另扣案之夾鏈袋規格大小不同達三種之
      多，且當天查獲之毒品共海洛因三十九包，分裝成大小不同尺寸，苟確僅供被
      告自己施用，實不須準備如此多大小不一之塑膠夾鏈袋，也不需將毒品分裝成
      不同重量之包裝。又依一般單純施用毒品之人而言，為避免攜帶不便，且為警
      查獲時損失慘重，均少量購買足供短期施用之毒品即可，然查獲被告等所有之
      海洛因淨重卻重達二十七．五公克，縱使均分為三，一人亦可分得九公克多之
      量，足見被告等顯有持有上開大量海洛因以伺機販賣之意圖，應無疑議。另外
      ，依常情而言，單純施用毒品者所購得之海洛因均已以糖粉等稀釋，而不需另
      予以研磨機攪拌，增加購買研磨機之成本及殘留之耗損，被告乙○○竟另行斥
      資購買研磨攪拌機，益徵其等有基於販賣之意圖，擬將上開持有海洛因出售牟
      利至明。再者，電子磅秤、攪拌機、分裝鏟、塑膠分裝袋等物，均係一般販毒
      者用以秤重、分裝毒品後，買賣交易毒品所必備，足見被告等有擬以該買入純
      度較高之海洛因，加入砂糖以攪拌機研磨、攪拌，再以電子秤秤量，並以大小
      不同之夾鏈袋分裝不同重量之毒品伺機銷售，至於自己施用部分原則上以剪角
      做記號之方式以資區別，但依一般經營商業之經驗法則而言，縱係保留部分為
      供己施用，但若有他人欲購買，亦會為賺取利潤，而先將之賣出，是扣案剪角
      部分之毒品亦非完全單純是供被告等施用，從而，被告等持有上開毒品係基於
      販賣之意圖至為灼然。
（六）按認定犯罪事實之證據，並不以直接證據為限，即綜合各種間接證據，本於推
      理作用，為認定犯罪事實之基礎，如無違背一般經驗法則，尚非法所不許（最
      高法院四十四年台上字第七０二號判例意旨參照）。本件被告三人之辯解，完
      全不符常情。而依查獲之毒品數量甚多，且供販賣毒品所用之電子秤、攪拌機
      、分裝鏟、塑膠分裝袋等物品，相當完整等情，其等有販賣圖利之意思至為明
      顯。又按實務上對於「販賣」毒品與「意圖販賣而持有」毒品之區別在於，販
      賣包括販入或賣出，亦即一經販入，不論持有中或賣出，均是販賣，又雖非販
      入，只要一經販出，也是販賣；「販賣」之定義既採用「販入或賣出」，而不
      以販入又賣出為限，則所謂「意圖販賣而持有」，必須係【非販入】而持有毒
      品，可能是為自己施用，可能是為他人保管，可能是撿獲，可能是偷盜，也可
      能是受贈，原因不一而足，就是不能為販賣而買入。而且必須【尚在自己持有
      中】，不能有賣出、轉讓之行為，僅在持有中發生【販賣之意圖】。如此「販
      賣」及「意圖販賣而持有」二者，在法律構成要件上才不會發生矛盾。查卷內
      並未見被告等人供述已賣出或有任何人指述向被告購買海洛因，自不能認定被
      告等人購買毒品之初，即有販賣之意思，而遽論以販賣毒品之罪嫌。惟參以被
      告丙○○於偵查時供稱：伊與乙○○二人被查獲前均無工作等語（見原審卷第
      五十頁及第五七頁），被告甲○○於原審審理時亦供稱：伊沒有工作，伊兒子
      一個月給伊一萬元等語（見原審卷第六四頁），可知被告等人本身並無任何資
      力可言，且被告甲○○雖可每月向其子索取一萬元，但扣除吃飯等基本生活開
      銷後，所餘之金額，亦遠不足以支付每月購買毒品所需之巨額開銷，足以認定
      被告等人係基於施用之目的買入後，因無職業以致無收入，見販賣毒品海洛因
      有利可圖，乃起歹念，而萌營利之犯意，以電子秤及分裝袋、分裝鏟分裝海洛
      因後出售，渠等有意圖販賣而持有毒品之犯行，至堪認定，應予依法論科。
三、查海洛因係第一級毒品，毒品危害防制條例第二條第二項第一款定有明文。被告
    乙○○、丙○○、甲○○三人基於販賣以外之原因販入第一級毒品海洛因之後，
    因無職業致無收入，而萌營利之販賣之意圖而持有，核其所為，均係違反毒品危
    害防制條例第五條第一項之意圖販賣而持有第一級毒品海洛因罪。其三人就前開
    犯行有犯意聯絡及行為分擔，為共同正犯。被告乙○○前於八十八年間，因違反
    毒品危害防制條例案件，經原審判處有期徒刑一年六月，於九十年九月十五日縮
    短刑期執行完畢，被告甲○○前於八十五年間因違反麻醉藥品管理條例案件，經
    台灣彰化地方法院判處有期徒刑七月，於八十七年五月五日縮短刑期執行完畢，
    有台灣雲林地方法院檢察署刑案查註紀錄表在卷可證，其等二人於五年以內再犯
    本件有期徒刑以上之罪，為累犯，均依刑法第四十七條規定加重其刑。
四、原審以被告等犯行明確，因予論科，原非無據。然查本件扣案之電子秤一台、研
    磨攪拌機一台、分裝鏟十支、夾鍊袋七百五十二個、白糖三包，係被告乙○○所
    有，供被告等意圖販賣毒品所用之物，毒品危害防制條例第十九條第一項有沒收
    之特別規定，自應優先適用，乃原判決依刑法第三十八條第一項第二款宣告沒收
    ，尚非適法。被告等上訴意旨否認犯罪固無可取，但原判決既有可議，應由本院
    予以撤銷改判。爰審酌被告等均有毒品前科，不顧政府嚴格查緝毒品之決心，意
    圖販賣對於人體身心危害甚鉅之第一級毒品海洛因，不論對個人、社會及國家而
    言，均有莫大之戕害，且犯罪後均仍一再設詞矯辯，態度不佳，惟尚未賣出，對
    社會未造成實質之重大危害等一切情狀，分別量處主文所示之刑，以資儆懲。扣
    案之第一級毒品海洛因三十九包，合計淨重二十七．五公克，依毒品危害防制條
    例第十八條第一項前段宣告沒收銷燬之。扣案毒品包裝袋三十九個、電子秤一台
    、研磨攪拌機一台、分裝鏟十支、夾鍊袋七百五十二個、白糖三包係共犯乙○○
    所有供本件被告等犯罪所用之物，均依同條例第十九條第一項之規定沒收。
據上論斷，應依刑事訴訟法第三百六十九條第一項前段、第三百六十四條、第二百九
十九條第一項前段，毒品危害防制條例第五條第二項、第十八條第一項前段、第十九
條第一項前段，刑法第十一條前段、第二十八條、第四十七條，判決如主文。
本案經檢察官吳萃芳到庭執行職務。
中    華    民    國      九十三      年      十一      月    三十      日
                                  臺灣高等法院臺南分院刑事第三庭
                                      審判長法官  陳    義    仲
                                            法官  宋    明    蒼
                                            法官  楊    子    莊
右正本證明與原本無異。
如不服本判決，應於判決送達後十日內向本院提出上訴狀，其未敘述理由者並應於提
出上訴狀後十日內向本院補提理由書（應附繕本)。
                                      法院書記官  王    全    龍
中    華    民    國      九十三      年      十二      月      三      日
附錄法條：
毒品危害防制條例第五條第一項：意圖販賣而持有第一級毒品者，處無期徒刑或十年
                              以上有期徒刑，得併科新台幣七百萬元以下罰金。
附表一：被告丙○○持有準備販賣用之一級毒品
編號  名稱  毛重（公克）    數量（包數）  包裝        備註
１、  海洛因  ０．四        一            小夾鍊袋
２、  同右    ０．五        三            同右
３、  同右    ０．六        一            同右
      共計：毛重二．五公克  五包
附表二：被告乙○○與被告甲○○持有準備販賣之一級毒品
編號  品名  毛重（公克）  數量（包數）  包裝        備註
１、  海洛因  ０．三      八            小夾鍊袋
２、  同右    ０．四      一            同右
３、  同右    ０．五      十七          同右
４、  同右    ０．六      五            同右
５、  同右    一．五      一            同右
６、  同右    二．０      一            同右
７、  同上  十五．二      一            大夾鍊袋
      共計：三十三公克    三十四包
附表三：被告乙○○與被告甲○○持有分裝之工具
編號  名稱              數量            取出處所
１、  電子秤            一台            乙○○與甲○○之房間
２、  攪拌機（研磨機）  一台            同右
３、  分裝鏟            十支            同右
４、  大夾鍊袋          二十九個        同右
５、  小夾鍊袋          六百七十三個    同右
６、  特小夾鍊袋        五十個          同右
７、  白糖              三包            同右
